臺灣新北地方法院刑事判決　　　　　110年度審交易字第942號
公　訴　人　臺灣新北地方檢察署檢察官
被　　　告　陳石結


上列被告因過失傷害案件，經檢察官提起公訴（110 年度偵字第
00000 號），被告就被訴事實為有罪陳述，本院改行簡式審判程
序審理，判決如下：
    主  文
陳石結機車駕駛人，無駕駛執照駕車，因而過失傷害人，處拘役
伍拾伍日，如易科罰金，以新臺幣壹仟元折算壹日。
    事實及理由
一、本件犯罪事實及證據，除補充、更正如下外，其餘均引用如
    附件檢察官起訴書之記載：
  ㈠犯罪事實欄部分：
  ⒈第1 、2 行「陳石結之機車駕照業經註銷，仍於民國110 年
    2 月1 日6 時31分許」，補充為「陳石結考領之普通重型機
    車駕駛執照於民國109 年8 月19日業經主管機關逕行註銷，
    而為無駕駛執照之人，竟仍於110 年2 月1 日6 時31分許」
    。
  ⒉第6 、7 行「即貿然由內側車道跨越分向限制線驟然右轉」
    ，補充為「即貿然在機車閃爍左轉方向燈之狀態下，由原為
    左轉而行駛在內線車道，並已跨越分向限制線行至上開交岔
    路口時，驟然右轉駛向同行向之外側車道」。
  ⒊末2 行「左手即左臉多處擦挫傷」，更正為「左手及左臉多
    處擦挫傷」。
  ⒋最末行補述「陳石結肇事後，於有偵查犯罪權限之機關、公
    務員或員警發覺前，向據報前來處理之警員坦承其為肇事者
    ，並進而接受裁」。
  ㈡證據清單及待證事實欄：
  ⒈編號4 所示「衛生福利部雙和醫院診斷證明書1 紙」，更正
    為「亞東紀念醫院診斷證明書1 紙」。
  ⒉補充「被告於本院準備程序及審理時之自白」。
  ⒊補充「道路交通事故肇事人自首情形記錄表、公路監理電子
    閘門證號查詢機車駕駛人駕籍資料各1 份、街道監視器錄影
    畫面影像檔案光碟1 片」。
二、論罪科刑
  ㈠按汽機車駕照為駕駛汽機車之許可憑證，駕照經吊扣、吊銷
    或註銷，其處分期間即無許可駕駛汽、機車之憑證，自不得
    駕駛汽、機車，故於駕照吊扣、吊銷或註銷期間駕車，無駕
    駛許可憑證，應認係無照駕駛（最高法院91年度台上字第52
    74號判決意旨可資參照）。次按汽車駕駛人，無駕駛執照駕
    車、酒醉駕車、吸食毒品或迷幻藥駕車、行駛人行道或行經
    行人穿越道不依規定讓行人優先通行，因而致人受傷或死亡
    ，依法應負刑事責任者，加重其刑至二分之一，道路交通管
    理處罰條例第86條第1 項定有明文。該條項規定係就刑法基
    本犯罪類型，於加害人為汽車駕駛人，於從事駕駛汽車之特
    定行為時，因而致人傷亡之特殊行為要件予以加重處罰，已
    就刑法各罪犯罪類型變更之個別犯罪行為予以加重，而成另
    一獨立之罪名，自屬刑法分則加重之性質。查被告所考領之
    普通重型機車駕駛執照於本案肇事時業已逕行註銷，且未重
    新考領合法之駕駛執照，有公路監理電子閘門證號查詢機車
    駕駛人駕籍資料、新北市政府警察局舉發違反道路交通管理
    事件通知單各1 份在卷可參，則本案發生時，被告駕駛普通
    重型機車即屬無駕駛執照之狀態。
  ㈡核被告所為，係犯道路交通管理處罰條例第86條第1 項、刑
    法第284 條前段之機車駕駛人，無駕駛執照駕車而犯過失傷
    害罪，並應依道路交通管理處罰條例第86條第1 項規定加重
    其刑。又被告於案發後停留現場，於有偵查權限之機關及公
    務員發覺其犯罪前，向前往現場處理之員警表明其為肇事人
    自首並願接受裁判乙節，有道路交通事故肇事人自首情形記
    錄表1 份附卷可按，足認被告合於自首要件，應依刑法第62
    條前段之規定減輕其刑，並依法先加重後減輕之。
  ㈢審酌被告駕駛機車參與道路交通，本應小心謹慎以維護自身
    及他人之生命身體安全，竟為撿拾掉落物品，而於車輛仍閃
    爍左轉方向燈，且已行駛在內線車道，並跨越分向限制線行
    至交岔路口時驟然右轉駛向同行向之外側車道，駕駛態度實
    有輕忽，惟念其已坦承犯行，非無悔意，兼衡其自陳國小畢
    業之智識程度，木工為業、月收入約新臺幣2 、3 萬元，無
    親屬需扶養之家庭生活狀況，暨告訴人所受傷勢情形、被告
    之過失情節，暨雙方就賠償金額無法達成共識，迄今未能和
    解或取得告訴人原諒等一切情狀，量處如主文所示之刑，以
    資懲儆，並諭知易科罰金之折算標準。
據上論斷，應依刑事訴訟法第273 條之1 第1 項、第299 條第1
項前段、第310 條之2 、第454 條第2 項，道路交通管理處罰條
例第86條第1 項，刑法第11條前段、第284 條前段、第62條前段
、第41條第1 項前段，刑法施行法第1 條之1 第1 項，判決如主
文。
本案經檢察官黃筵銘偵查起訴，由檢察官盧祐涵到庭執行職務。
中    華    民    國   110    年    11    月    19    日
                  刑事第二十五庭  法  官  王綽光
　
上列正本證明與原本無異。
如不服本判決，應於判決送達後20日內敘明上訴理由，向本院提
出上訴狀 (應附繕本) ，上訴於臺灣高等法院。其未敘述上訴理
由者，應於上訴期間屆滿後20日內向本院補提理由書「切勿逕送
上級法院」。
                                   書記官  王嘉蓉
　
中    華    民    國   110    年    11    月    23    日
附錄本案論罪科刑法條全文：
中華民國刑法第284條
因過失傷害人者，處1 年以下有期徒刑、拘役或10萬元以下罰金
；致重傷者，處3 年以下有期徒刑、拘役或30萬元以下罰金。
──────────────────────────────
 ◎附件：
臺灣新北地方檢察署檢察官起訴書
                                    110年度偵字第32937號
    被      告  陳石結  男  59歲（民國00年00月00日生）
                        住新北市○○區○○路0段000巷00號
                        2樓
                        國民身分證統一編號：Z000000000號
上列被告因過失傷害案件，已經偵查終結，認應提起公訴，茲將
犯罪事實及證據並所犯法條分敘如下：
        犯罪事實
一、陳石結之機車駕照業經註銷，仍於民國110 年2 月1 日6 時
    31分許，騎乘車牌號碼000-0000號普通重型機車，沿新北市
    樹林區樹新路往樹林火車站方向行駛，嗣行經樹新路與保順
    街口時，因物品掉落欲向右停靠路邊撿拾物品，本應依規定
    使用燈光及注意與右側車輛保持安全間距，而依當時情形，
    並無不能注意之情事，竟疏未注意及此，即貿然由內側車道
    跨越分向限制線驟然右轉，適同向右側有戴佑承騎乘車牌號
    碼000-0000號普通重型機車，沿樹新路往樹林火車站方向直
    行而來，見狀閃避不及，2 車因而發生碰撞，致戴佑承人車
    倒地，受有左手無名指掌關節脫位性骨折、左手即左臉多處
    擦挫傷、左眉7 公分撕裂傷、左膝3 公分撕裂傷等傷害。
二、案經戴佑承告訴偵辦。
        證據並所犯法條
一、證據清單及待證事實：
┌──┬───────────┬────────────┐
│編號│證據名稱              │待證事實                │
├──┼───────────┼────────────┤
│1   │被告陳石結於偵查中之供│被告坦承於上開時、地騎乘│
│    │述                    │機車，未打方向燈即減速右│
│    │                      │偏欲停靠路邊撿拾掉落之物│
│    │                      │品，而與告訴人戴佑承騎乘│
│    │                      │之機車發生碰撞，告訴人因│
│    │                      │而倒地受傷之事實。      │
├──┼───────────┼────────────┤
│2   │證人即告訴人戴佑承於警│證明全部犯罪事實。      │
│    │詢及偵查中之證述      │                        │
├──┼───────────┼────────────┤
│3   │道路交通事故現場圖、道│1、證明本件車禍發生之經 │
│    │路交通事故調查報告表㈠│   過。                 │
│    │、㈡、新北市政府警察局│2、證明被告機車駕照業經 │
│    │舉發違反道路交通管理事│   註銷之事實。         │
│    │件通知單各1 份、現場及│                        │
│    │車損照片24張、監視器影│                        │
│    │像畫面擷取照片2張     │                        │
├──┼───────────┼────────────┤
│4   │衛生福利部雙和醫院診斷│證明告訴人因本件車禍受有│
│    │證明書1 紙            │如犯罪事實欄所載傷勢之事│
│    │                      │實。                    │
├──┼───────────┼────────────┤
│5   │新北市車輛行車事故鑑定│證明被告駕駛普通重型機車│
│    │覆議會新北覆議字第1100│，由內側車道跨分向限制線│
│    │233 號鑑定覆議意見書1 │開啟左轉方向燈驟然右轉為│
│    │份                    │肇事原因之事實。        │
└──┴───────────┴────────────┘
二、核被告所為，係犯刑法第284 條前段之過失傷害罪嫌。又被
    告之機車駕照業經註銷，有新北市政府警察局舉發違反道路
    交通管理事件通知單1 份在卷可參，其於機車駕照經註銷後
    ，仍騎乘機車上路，自屬無照駕駛，因而致人受傷，請依道
    路交通管理處罰條例第86條第1 項規定加重其刑。
三、依刑事訴訟法第251條第1項提起公訴。
    此  致
臺灣新北地方法院
中    華    民    國   110    年    9     月    16    日
                              檢  察  官  黃筵銘